【裁判字號】    97,上易,124
【裁判日期】    971030
【裁判案由】    詐欺
【裁判全文】
臺灣高等法院花蓮分院刑事判決         97年度上易字第124號
上  訴  人
即  被  告  丙○○
                    現於臺灣臺東戒治所戒治中
選任辯護人  陳信伍律師
上列上訴人因詐欺案件，不服臺灣臺東地方法院96年度易字第35
1號中華民國97年6月26日第一審判決（起訴案號：臺灣臺東地方
法院檢察署96年度偵字第884、987號），提起上訴，本院判決如
下：
    主  文
原判決撤銷。
丙○○幫助犯詐欺取財罪，處有期徒刑壹年貳月，減為有期徒刑
柒月。
    事  實
本院認定之犯罪事實與原審判決書之記載相同，茲引用之。
    理  由
一、引用原判決書所記載之證據。
二、被告於本院辯稱係透過報紙分類廣告，委託「小王」之男子
    代辦貸款，不知「小王」是詐騙集團成員云云。惟依一般常
    情，個人無論自行或委請代辦公司向金融機構申辦貸款，除
    親自填寫貸款申請書外（至少須在申請書上親自簽名），只
    須交付在職證明、所得證明、身分證影本、勞工保險卡等資
    料，而無須交付存摺、提款卡等物，部分金融機構在審核申
    請案件時甚至會要求申請人前來對保，此乃眾所週知之事。
    且正常人若如被告般將在職證明、完稅證明、郵局帳戶、存
    摺、提款卡等個人重要物品交給一素未謀面之人，必定會再
    親自確認該人非不法份子後，始放心交付上開重要物品。且
    辦理貸款目的在於取得款項，又豈有可能將領取貸款之重要
    憑證如帳戶存摺、提款卡等物交予他人之理，縱被告係為辦
    理貸款而交付存摺，又怎麼會將提款卡連同密碼交予「小王
    」。若然其將來即無從提領所借貸之款項，此顯與其所辯委
    託代辦貸款之常情不符。況觀諸現今社會上，恐嚇取財或詐
    騙者蒐購人頭帳戶，持以作為恐嚇取財或信貸、手機簡訊詐
    欺之事，常有所聞，出賣或出借帳戶予非親非故之人，受讓
    人係為從事財產犯罪，已屬人盡皆知之事。本件被告明知存
    摺、提款卡等有關個人財產、身分之物品，將落入不明人士
    手中，極易被利用為與財產有關之犯罪工具，竟將其存摺等
    物交付予身分上不具密切關係之人，顯然對於該帳戶將作為
    不法使用，有所認知，是雖卷內事證並無積極證據證明被告
    知悉實施詐欺者將如何犯罪，而無法於本件認定被告有實施
    詐欺犯行之共同犯意聯絡，但被告既對金融帳戶交付他人使
    用，可能遭持以從事財產犯罪有所認知，其有幫助他人犯詐
    欺取財罪之不確定犯罪故意甚明。本件事證明確，堪以認定
    。
三、論罪科刑：
  (一)按幫助犯之成立，主觀上行為人須有幫助故意，客觀上須有
    幫助行為，意即須對於犯罪與正犯有共同之認識，而以幫助
    之意思，對於正犯資以助力，而未參與實施犯罪之行為者而
    言（最高法院75年度臺上字第1509號、88年度臺上字第1270
    號判決意旨參照）。本件被告將其申請金融帳戶之存摺、金
    融卡及密碼交付予真實姓名、年籍不詳之成年男子「小王」
    所屬詐欺集團使用，使該詐欺集團作為對被害人實施詐欺取
    財犯罪之取款工具，顯有幫助他人實施詐欺取財犯罪之不確
    定故意，且所為提供金融帳戶之行為，亦屬刑法詐欺罪構成
    要件以外之行為。故核被告所為，係刑法第30條、第339 條
    第1 項之幫助詐欺取財罪，又被告以一幫助行為，幫助該詐
    欺集團成員先後詐騙被害人丁○○、甲○○，而觸犯數幫助
    詐欺取財罪，為同種想像競合犯，依刑法第55條前段規定，
    從一重之幫助詐欺取財罪處斷，且被告行為僅止於幫助，爰
    依刑法第30條第2項之規定，減輕其刑。
  (二)爰審酌被告提供存摺、金融卡及密碼等予不法詐欺集團牟利
    ，助長他人犯罪，非但增加被害人尋求救濟及治安機關查緝
    犯罪之困難，亦使不法詐欺犯得以順利掩飾其詐欺所得之財
    物，危害被害人財產安全及社會治安，暨被害人遭詐騙金額
    及被告犯罪後坦承犯行等一切情狀，量處如主文所示之刑，
    原審量處被告1年6月，刑度稍重，爰由本院撤銷改判。另被
    告犯罪時間係於96年4月24日以前，合於中華民國96年罪犯
    減刑條例第2條第1項第3款、第7條之減刑條件，應減輕其刑
    各二分之一。
據上論斷，應依刑事訴訟法第369條第1項前段、第364條、第373
條，判決如主文。
本案經檢察官乙○○到庭執行職務。
中    華    民    國    97    年    10    月    30    日
                            刑事庭審判長法  官  謝志揚
                                        法  官  賴淳良
                                        法  官  劉雪惠
以上正本證明與原本無異。
本判決不得上訴。
                                        書記官  李德霞
中    華    民    國    97    年    10    月    30    日


司法院資訊處製作；財團法人民間司法改革基金會備份。
